臺灣臺東地方法院民事裁定　九十三年度聲字第一七七號
　　聲　明　人　甲　○
右聲明人與戊○○、丁○○、乙○○、丙○○○等確認所有權事件，聲明人就本院書
記官於民國九十三年七月二十三日所為更正處分聲明異議，本院裁定如左：
　　主      文
聲明駁回。
聲明程序費用由聲明人負擔。
　　理　　　由
一、聲明意旨略以：本件處分書未經合法送達，又系爭調解內容之債權債務關係乃無
    中生有，聲明人已表明無效，且該調解對於調解聲請人丙○○○若干請求亦未交
    待明確，是認該調解已失其效力云云。
二、按調解筆錄有顯然錯誤之情形，法院書記官即得類推適用民事訴訟法第二百三十
    二條第一項之規定，而為更正之處分，最高法院四十三年台抗字第一號判例意旨
    參照。查聲明人與丙○○○原於八十九年一月十一日在本院為調解，其調解結果
    為：「雙方初步達成和解共識，細節部份有待再與家人商議後決定，請另定期日
    為續調。」有調解結果報告書可佐（參本院八十八年度東調字第二三一號卷第三
    三頁），嗣於同年月三十一日續行調解時，復追加丙○○○之子女丁○○、戊○
    ○、乙○○為調解聲請人，有調解程序筆錄、戶籍謄本可憑（見同上卷）。然上
    開調解程序筆錄誤將調解聲請人丁○○記載為孫嘉「微」，該顯然錯誤依上開判
    例意旨，書記官自得為更正處分。次按送達者，法院書記官依法定方式，將訴訟
    文書交付訴訟關係人，使其知悉該文書內容之訴訟行為（參吳明軒著中國民事訴
    訟法上冊，第三八八頁，九十三年九月修訂六版）。查聲明人於前揭調解程序中
    ，向本院所陳報之住所係臺東縣臺東市○○里○鄰○○路○段四五０巷二一號，
    且本院依該址為送達，聲明人亦有收受通知書等訴訟文書，有調解程序筆錄、送
    達證書可憑，足認上開地址確為其住居所無訛，本件處分書既往該址送達，且經
    其妻羅淑貞收受，有九十三年八月九日送達證書可證，而聲明人旋於同日就該處
    分聲明異議，足認其已知悉本院書記官於九十三年七月二十三日所為更正處分內
    容，否則何能聲明異議，依前開送達之說明，本件更正處分自屬合法送達，聲明
    人陳稱處分書未合法送達云云，並不足採。
三、按調解有無效或得撤銷之原因者，當事人得向原法院提起宣告調解無效或撤銷調
    解之訴，民事訴訟法第四百十六條第二項定有明文。本件聲明人主張系爭調解內
    容之債權債務關係乃無中生有，聲明人已表明無效，及對調解聲請人丙○○○若
    干請求亦未交待明確，而認該調解已失其效力云云，惟本件調解苟有瑕疵而有無
    效或得撤銷之原因時，聲明人亦應循上開法條而為救濟，非於聲明異議程序主張
    之。綜上所述，本件書記官依法律規定所製作之處分，並無違法不當，聲明人任
    意指摘不服，為無理由，應予駁回。
四、依民事訴訟法第九十五條、第七十八條裁定如主文。
中　　　華　　　民　　　國　　九十四　　年　　　一　　　月　　　五　　　日
                                    臺灣臺東地方法院民事庭
~B法　　　官　廖建彥
右正本係照原本作成
如對本裁定抗告須於裁定送達後五日內向本院提出抗告狀
中　　　華　　　民　　　國　　九十四　　年　　　一　　　月　　　五　　　日
~B法院書記官　蔡辛源
